臺灣橋頭地方法院刑事判決　
111年度交簡上字第57號
上  訴  人  臺灣橋頭地方檢察署檢察官
上  訴  人  
即  被  告  黃子菱



指定辯護人  本院公設辯護人李佩娟
上  訴  人  
即  被  告  何昕璊



上列上訴人因被告過失傷害案件，不服本院中華民國111年3月14
日110年度交簡字第1655號第一審簡易判決（聲請簡易判決處刑
案號：110年度偵字第7204號），提起上訴，被告黃子菱部分經
合議庭為第二審判決；被告何昕璊部分認不得以簡易判決處刑，
改依通常程序審理並自為第一審判決，判決如下：
    主  文
原判決撤銷。
黃子菱犯過失傷害罪，處拘役伍拾柒日，如易科罰金，以新臺幣
壹仟元折算壹日。緩刑貳年，並應於本判決確定之日起肆個月內
向告訴人何昕璊支付新臺幣陸萬元之損害賠償。
何昕璊無罪。
    事  實
一、黃子菱於民國109年9月5日13時57分許，騎乘車號000-0000
    號普通重型機車，沿高雄市岡山區國軒路外側車道西往東行
    駛至該路段與鵬程東一路交岔路口時，本應注意車前狀況，
    並隨時採取必要之安全措施，且應注意行車速度依速限標誌
    或標線之規定，該路段行車時速不得超過50公里，而依當時
    天候晴、日間自然光線、視距良好、柏油路面、路面乾燥、
    道路無缺陷、無障礙物，並無不能注意之情狀，竟疏未注意
    車前狀況，且貿然以行車時速約70公里之速度行駛，適其前
    方有何昕璊騎乘車號000-0000號普通重型機車，亦沿高雄市
    岡山區國軒路同向行駛至上開交岔路口，欲左轉鵬程東一路
    而先行在該路口旁停車待轉，黃子菱因前揭疏失，駛至何昕
    璊待轉處時，見狀閃煞不及，兩車因而發生碰撞，致何昕璊
    當場人車倒地，受有左側肱骨骨折（即左側肱骨大結節撕裂
    性骨折）、肢體多處擦挫傷（含左肩挫傷、左臀部及左膝挫
    擦傷）等傷害。
二、案經何昕璊訴由高雄市政府警察局岡山分局報告臺灣橋頭地
    方檢察署檢察官偵查聲請簡易判決處刑。
    理  由
壹、被告黃子菱部分
一、程序部分
    按被告以外之人於審判外之言詞或書面陳述，屬傳聞證據，
    原則上不得作為證據；惟按被告以外之人於審判外之陳述，
    雖不符刑事訴訟法第159 條之1 至第159 條之4 之規定，而
    經當事人於審判程序同意作為證據，法院審酌該言詞陳述或
    書面陳述作成時之情況，認為適當者，亦得為證據，刑事訴
    訟法第159 條第1 項、第159 條之5 第1 項分別定有明文。
    查本判決所引用屬於傳聞證據之部分，均已依法踐行調查證
    據程序，且檢察官、被告黃子菱及其辯護人於本院審理時，
    均明示同意有證據能力（見本院卷第102頁），基於尊重當
    事人對於傳聞證據之處分權，及證據資料愈豐富愈有助於真
    實發現之理念，本院審酌該等證據作成時情況，並無違法取
    證之瑕疵，且無顯不可信之情形，以之作為證據應屬適當，
    自均有證據能力。
二、實體部分
　㈠認定事實所憑之證據及理由
　⒈訊據被告黃子菱對於上開犯行坦不諱（本院卷第99頁至第100
    頁、第191頁），核與告訴人何昕璊於警詢與偵訊中之指訴
    （警卷第3頁至第5頁、第7頁至第10頁；偵卷第23頁至第24
    頁）相符，並有告訴人何昕璊國軍高雄總醫院岡山分院附設
    民眾診療服務處109年9月5日、同年月7日、21日診斷證明書
    （警卷第25頁、第27頁、第29頁）、高雄市政府警察局岡山
    分局109年9月5日道路交通事故現場圖、道路交通事故調查
    報告表（一）、（二）-1、現場照片（警卷第45頁、第47頁
    至第63頁）等在卷可憑，足認被告之任意性自白與事實相符
    ，堪予採信。至聲請簡易決意旨以上開醫院109年9月5日診
    斷證明書登載告訴人何昕璊所受傷為「左側肱骨骨折、肢體
    多處擦挫傷」固然無誤，然同院同年月7日、21日之診斷證
    明書已就同年月5日診斷證明書受傷進一步詳載傷勢內容如
    事實欄所示傷勢內容之附註說明，本院自應就此部分事實予
    以補充，併此敘明。
　⒉按汽車行駛時，駕駛人應注意車前狀況及兩車並行之間隔，
    並隨時採取必要之安全措施；行車速度，如無速限標誌或標
    線者，應依下列規定：一、行車時速不得超過50公里。但在
    設有快慢車道分隔線之慢車道，時速不得超過40公里，未劃
    設車道線、行車分向線或分向限制線之道路，時速不得超過
    30公里，道路交通安全規則第93條第1項第1款、第94條第3
    項分別定有明文。被告黃子菱案發時具有適當之駕駛執照乙
    節，有道路交通事故調查報告表（二）-1及公路監理電子閘
    門證號查詢機車駕駛人結果（警卷第71頁）在卷可稽，其對
    上開交通安全規則之規定，自應知之甚詳，且依當時天候晴
    、日間自然光線、視距良好、柏油路面、路面乾燥、道路無
    缺陷、無障礙物，並無不能注意之情狀，亦有道路交通事故
    調查報告表（一）附卷可考，客觀上並無不能注意之情事，
    其竟疏未注意車前狀況且超速行駛，致與告訴人何昕璊之機
    車發生碰撞，其就本件車禍事故之發生，應有過失。且本案
    經送高雄市車輛行車事故鑑定覆議會覆議後，認「黃子菱：
    超速，未注意車前狀況，為肇事原因；何昕璊：無肇事因素
    」等情，有該會111年6月17日覆議意見書（本院卷第121頁
    至第124頁）可佐，亦同本院上開認定，益堪認定被告黃子
    菱就本件車禍事故應有過失甚明。又告訴人何昕璊因於本件
    車禍事故受有前述傷勢，被告黃子菱之過失行為與告訴人何
    昕璊所受傷勢結果間，顯有相當因果關係至明。綜上，被告
    黃子菱上開過失傷害犯行，事證明確足堪認定，應予依法論
    科。
  ㈡論罪科刑
　⒈核被告黃子菱所為，係犯刑法第284條前段之過失傷害罪。
　⒉被告黃子菱於肇事後，經到場員警據報前往現場處理時，在
    場並承認為肇事人乙情，有高雄市政府警察局道路交通事故
    肇事人自首情形紀錄表可參（警卷第65頁），符合自首要件
    ，爰依刑法第62條前段規定減輕其刑。
  ⒊上訴論斷
    原審以被告黃子菱為上開犯行，罪證明確，應予論罪科刑，
    而判處被告黃子菱拘役55日，如易科罰金，以新臺幣（下同
    ）1千元折算1日，固非無見。惟本案經審理之結果，本院認
    告訴人即被告何昕璊就本件車禍事故之發生，應無過失（理
    由詳下被告何昕璊部分之說明），原審未予研求，認定告訴
    人何昕璊就本件車禍事故同有過失責任，並於被告黃子菱之
    量刑事由參酌告訴人何昕璊與有過失之情節，其認定事實與
    量刑均有未洽，檢察官以被告黃子菱量刑過輕為由提起上訴
    為有理由，自應由本院合議庭予以撤銷改判。
　⒋爰審酌被告黃子菱駕車本應謹慎注意遵守交通規則，以維護
    其他用路人之安全，竟疏未注意上開交通規則之規範，致生
    本案車禍事故，造成告訴人何昕璊受有上述傷害，所為實屬
    不該；復考量被告黃子菱應就本件車禍事故擔負全部之肇事
    責任與告訴人何昕璊因本案車禍事故所受傷勢之程度，以及
    被告黃子菱犯後坦承犯行，嘗試與告訴人何昕璊進行調解然
    因金額差距過大而未能達成和解（交簡卷第65頁）等犯後態
    度，並參酌被告黃子菱被告自陳大學畢業之智識程度、目前
    在工廠擔任品管人員、月收入約2萬5800元、與父母及3個妹
    妹同住、須協助分擔家庭生活費（本院卷第195頁）等一切
    具體情狀，量處如主文第2項所示之刑，並諭知易科罰金之
    折算標準。　
　⒌緩刑之宣告
　㈠被告黃子菱前未曾因故意犯罪受有期徒刑以上刑之宣告，有
    臺灣高等法院被告前案紀錄表可參（本院卷第45頁），茲審
    酌被告黃子菱因一時不慎，致罹刑典，縱未能與告訴人何昕
    璊達成和解、調解並尚未賠償損失，然其經此偵審程序後，
    信當能知所警惕，日後更當小心謹慎，而無再犯之虞；再考
    量告訴人何昕璊於本院審理時陳稱：我與被告黃子菱已經調
    解過2 、3 次，我可以體諒被告黃子菱為中低收入戶，但是
    因為被告黃子菱的富邦保險公司的人員沒有誠意和我調解，
    他們沒有意願跟我談，他們的人員說主管不授權，我請被告
    黃子菱跟保險公司談，她也說保險公司不願意退讓等語（本
    院卷第197頁至第198頁），顯見被告黃子菱已在調解方面盡
    其個人之努力，告訴人何昕璊亦僅係就被告黃子菱之保險公
    司願意填補其損害之額度有意見；另衡酌短期自由刑本有中
    斷受刑人原本生活，產生烙印效果等不利復歸社會之流弊，
    縱使得以易科罰金，仍將折損受刑人之經濟能力，間接影響
    被告黃子菱賠償告訴人何昕璊之能力，本院因認被告黃子菱
    所受宣告之刑，以暫不執行為適當，爰依刑法第74條第1項
    第1款規定，宣告緩刑2年，以啟自新。
　㈡另本院審酌告訴人何昕璊因本案所受傷勢程度、被告黃子菱
    本案過失程度、經濟能力、其於調解中與本院審理時自陳得
    以負擔之金額範圍（參見本院卷第65頁、第196頁）及所受
    宣告之刑等節，為促使被告黃子菱就告訴人何昕璊所受損害
    進行填補，不致因受緩刑宣告而心存僥倖，爰依刑法第74條
    第2項第3款規定，命被告於判決確定之日起4個月內應給付
    告訴人何昕璊6萬元之損害賠償，資以兼顧告訴人何昕璊之
    權益。再者，依刑法第75條之1第1項第4款規定，被告黃子
    菱如違反本院所定應履行事項，且情節重大，足認原宣告緩
    刑難收其預期效果，而有執行刑罰之必要者，得撤銷其緩刑
    之宣告。
　㈢而上開命被告黃子菱應向告訴人何昕璊支付損害賠償，係本
    院酌量上情所賦予被告緩刑之負擔，與被告黃子菱及告訴人
    何昕璊間損害賠償債權之存在及其數額應另由民事法院審認
    不盡相同，然仍屬於民事上之損害填補性質（臺灣高等法院
    102年法律座談會民事類提案第38號意旨參照），且依刑法
    第74條第4項規定，得為民事強制執行名義。倘告訴人何昕
    璊就同一侵權行為為民事上損害賠償請求時，自應扣除被告
    黃子菱已給付之金額；且不論將來被告黃子菱係履行上開緩
    刑負擔而支付賠償，或係告訴人何昕璊藉聲請強制執行而取
    得賠償，於告訴人何昕璊所受領賠償之數額範圍內自生損害
    填補而消滅債權之效果，併此敘明。
貳、被告何昕璊部分
一、公訴意旨略以：被告何昕璊於上開事實欄所載時地欲左轉灣
    而停車待轉時，本應注意在顯有妨礙其他人、車通行處所，
    不得停車，而依當時天候晴、日間自然光線、視距良好、柏
    油路面、路面乾燥、道路無缺陷、無障礙物，並無不能注意
    之情狀，竟疏未注意及此，在顯有妨礙其他人、車通行處所
    停車，致與超速行駛且未注意車前狀況之告訴人黃子菱所騎
    乘機車發生碰撞，人車倒地，告訴人黃子菱因而受有右側肩
    膀挫傷之傷害，因認其涉有刑法第284條前段之過失傷害罪
    嫌。
二、按犯罪事實應依證據認定之，無證據不得認定犯罪事實；不
    能證明被告犯罪者，應諭知無罪之判決，刑事訴訟法第154 
    條第2 項、第301 條第1 項分別定有明文。又認定不利於被
    告之事實，須依積極證據，苟積極證據不足為不利於被告事
    實之認定時，即應為有利於被告之認定，更不必有何有利之
    證據；認定犯罪事實所憑之證據，雖不以直接證據為限，間
    接證據亦包括在內，然而無論直接或間接證據，其為訴訟上
    之證明，須於通常一般之人均不致有所懷疑，而得確信為真
    實之程度者，始得據為有罪之認定，若其關於被告是否犯罪
    之證明未能達此程度，而有合理性懷疑之存在，致使無從形
    成有罪之確信，根據「罪證有疑，利於被告」之證據法則，
    即不得遽為不利於被告之認定。另按事實之認定，應憑證據
    ，如未能發現相當證據，或證據不足以證明，自不能以推測
    或擬制之方法，以為裁判之基礎。再刑事訴訟法第161 條第
    1 項規定：檢察官就被告犯罪事實，應負舉證責任，並指出
    證明之方法。因此，檢察官對於起訴之犯罪事實，應負提出
    證據及說服之實質舉證責任。倘其所提出之證據，不足為被
    告有罪之積極證明，或其指出證明之方法，無從說服法院以
    形成被告有罪之心證，基於無罪推定之原則，自應為被告無
    罪判決之諭知（最高法院30年上字第816 號、76年台上字第
    4986號、40年台上字第86號、92年台上字128 號判例意旨參
    照）。
三、訊據被告何昕璊固不否認有於上開時地停車待轉，並與告訴
    人黃子菱所騎乘機車發生碰撞致告訴人黃子菱受有上開傷害
    之事實，惟堅詞否認有何過失傷害之犯行，辯稱：當時我要
    左轉，雖然沒有設置待轉區，但是那裡車流量大，而且都大
    車，我沒有辦法直接左轉，所以我採取兩段式左轉對我及其
    他行車來說都比較安全，而且我的車也停的很旁邊等語（本
    院卷第191頁至第192頁），經查：
　㈠上開被告何昕璊不爭執事項，除經其供承不諱外，復據告訴
    人黃子菱於警詢、偵訊中供述明確，並有告訴人黃子菱於國
    軍高雄總醫院岡山分院急診病歷資料（警卷第37頁至第42頁
    ）、上開高雄市政府警察局岡山分局109年9月5日道路交通
    事故現場圖、道路交通事故調查報告表（一）、（二）-1、
    現場照片等在卷可憑，此部分事實，應先堪認定。
　㈡按機車行駛至交岔路口，其轉彎，應依標誌或標線之規定行
    駛；無標誌或標線者，應依第一百零二條及下列規定行駛：
    「一、內側車道設有禁行機車標誌或標線者，應依兩段方式
    進行左轉，不得由內側或其他車道左轉。二、在三快車道以
    上單行道道路，行駛於右側車道或慢車道者，應以兩段方式
    進行左轉彎；行駛於左側車道或慢車道者，應以兩段方式進
    行右轉彎」此道路交通安全規則第99條第2項定有明文。次
    按機慢車兩段左（右）轉標誌「遵  20」、「遵  20.1」，
    用以告示左（右）轉大型重型機車以外之機車或慢車駕駛人
    應遵照號誌指示，在號誌顯示允許直行時先行駛至右（左）
    前方路口之左（右）轉待轉區等待左（右）轉，俟該方向號
    誌顯示允許直行後，再行續駛，以兩段方式完成左（右）轉
    。本標誌設於實施機慢車兩段左（右）轉路口附近顯明之處
    ，並配合劃設機慢車左（右）轉待轉區標線；機慢車左（右
    ）轉待轉區線，用以指示大型重型機車以外之機車或慢車駕
    駛人分段行駛。視需要設於號誌管制之交岔路口，道路交通
    標誌標線號誌設置規則第65條第1項、第191條第1項復有明
    文。是機車駕駛人於左轉彎之際，遇有劃設兩段式左轉、待
    轉區等標誌標線或有依上開規定所定應予兩段式左轉之情形
    ，固有負有應依上開強制規定採取兩段式左轉之注意義務，
    然機車駕駛人於道路駕駛時，視道路情況為避免機車直接左
    轉容易發生汽、機車在車道上交錯之行車衝突，而採取兩段
    式左轉，減少汽機車碰撞意外，並非上開規定所禁止。是本
    案交岔路口處未繪製待轉區，雖有上開道路交通事故現場圖
    可參，然尚無從以之即遽認被告何昕璊在該交岔路口處待轉
    之行為有疏失，被告何昕璊就本案車禍事故是否有疏失，自
    應另行審究其待轉行為，是否有公訴意旨所指「在顯有妨礙
    其他人、車通行處所停車」之疏失，告訴人即被告黃子菱之
    辯護人為被告黃子菱主張被告何昕璊在未有待轉區地方待轉
    應就本件車禍事故與有過失，尚有未洽，合先敘明。
　㈢本案告訴人黃子菱係騎乘機車行經上開路段之外側車道至上
    開交岔路口發生碰撞之事實，業據告訴人黃子菱於警詢中證
    述明確（警卷第16頁至第17頁），而告訴人黃子菱行經之外
    側車道寬度為3.1公尺，其與被告何昕璊之機車發生碰撞後
    產生之刮地痕起點距離路面邊線僅1.2公尺，刮地痕終止點
    距離路面邊線僅1公尺，是告訴人黃子菱機車碰撞後倒地之
    位置已甚為接近路面邊線，應堪認定被告何昕璊之機車待轉
    位置亦甚為接近路面邊線；再依該刮地痕與路面邊線之距離
    核算，該位置僅佔該外側車道外側約莫3分之1之空間，該車
    道仍留有約3分之2之行車空間可供一般汽機車通行，是被告
    何昕璊是否有在顯有妨礙其他人、車通行處所停車之疏失，
    顯有疑義。
　㈣再者，告訴人黃子菱於偵訊中證稱：被告何昕璊是在白線（
    指路面邊線）偏車道位置停下等語（偵卷第23頁至第24頁）
    ，復於本院供稱：被告何昕璊機車停在白線內，但停的蠻出
    來的等語（本院卷第192頁），核與被告何昕璊於偵查中在
    現場照片上所標示及於本院審理時再次確認後之停車位置係
    位在在路面邊線上等情大致相符（警卷第51頁；偵卷第24頁
    ；本院卷第192頁至第193頁），再參酌被告何昕璊之機車經
    撞擊後之機車倒地位置係位在路面邊線上橫跨兩側之事實，
    有上開現場圖及現場照片可證，足見被告何昕璊稱其所騎乘
    之機車係在路面邊線位置停車待轉等語，堪以採信，更無從
    認定被告何昕璊停車待轉之行為，係在顯有妨礙其他人、車
    通行處所停車。　
　㈤又本案事故經送高雄市車輛行車事故鑑定覆議會覆議，其鑑
    定結果認被告何昕璊無肇事因素亦同本院上開認定等情，業
    經說明如上，自無從遽認被告何昕璊就本案車禍事故，有何
    公訴意旨所指之過失。至本案前經送高雄市政府交通局車輛
    行車事故鑑定委員會鑑定後，認被告何昕璊在顯有妨礙其他
    人車通行處所臨時停車，為肇事次因，雖有該會109年12月1
    7日鑑定意見書可參（偵卷第27頁至第31頁），然該鑑定意
    見未予斟酌外側車道之寬度、告訴人黃子菱機車倒地刮地痕
    與路面邊線之相對位置等因素，遽以認定被告何昕璊為肇事
    次因，自不足採。
　㈥綜上所述，依公訴人所提出之證據，尚難形成被告何昕璊有
    公訴意旨所指過失傷害行為之有罪確信，自應為被告何昕璊
    無罪判決之諭知。原審判決認被告何昕璊犯過失傷害罪，予
    以論罪科刑，容有未洽，被告何昕璊提起上訴否認犯罪，指
    摘原判決不當，為有理由，自應由本院將原審判決予以撤銷
    ，並諭知被告何昕璊無罪之判決。末按檢察官依刑事訴訟法
    簡易訴訟程序聲請簡易判決處刑之案件，如法院於審理後，
    認應為無罪、免訴、不受理或管轄錯誤判決之諭知者，應適
    用通常訴訟程序審判之，刑事訴訟法第452條、第451條之1
    第4項但書第3款定有明文；又對於簡易判決之上訴，準用刑
    事訴訟法第3編第1章及第2章除第361條外之規定，管轄第二
    審之地方法院合議庭受理簡易判決上訴案件，應依通常程序
    審理，其認案件有刑事訴訟法第452條之情形者，應撤銷原
    判決，逕依通常程序為第一審判決，刑事訴訟法第455條之1
    第1項、第3項、法院辦理刑事訴訟簡易程序案件應行注意事
    項第14條第2項亦有明文。本案經審理後，認應為被告何昕
    璊無罪之諭知，已如前述，顯非得以簡易判決處刑之案件，
    原審以簡易判決處刑，自有未洽，由本院予以撤銷改依通常
    程序自為第一審判決後，檢察官如不服本判決，仍得於法定
    上訴期間內，向管轄之第二審法院提起上訴。
據上論斷，依刑事訴訟法第452條、第451條之1第4項但書第3 款
、第455條之1第1項、第3項、第369條第1項前段、第364條、第2
99條第1項前段、第301條第1項，判決如主文。　　
本案經檢察官陳麗琇聲請簡易判決處刑，檢察官黃碧玉到庭執行
職務。
中　　華　　民　　國　　111 　年　　11　　月　　18　　日
                  刑事第一庭    審判長法　官　楊智守
　　　　　　　　　                    法  官  簡祥紋
                    　　　　　　　　　法  官  陳狄建
以上正本證明與原本無異。
被告黃子菱之部分不得上訴。
被告何昕璊之部分，如不服本判決應於收受送達後20日內向本院
提出上訴書狀，並應敘述具體理由；如未敘述上訴理由者，應於
上訴期間屆滿後20日內向本院補提理由書（均須按他造當事人之
人數附繕本）「切勿逕送上級法院」。
中　　華　　民　　國　　111 　年　　11　　月　　18　　日
　　　　　　　　　   　　　　　　　　 書記官  吳雅琪
卷證對照表：
一、高雄市政府警察局岡山分局高市警岡分偵字第11071075900號，稱警卷 二、臺灣橋頭地方檢察署110年度偵字第7204號，稱偵卷 三、臺灣橋頭地方法院110年度交簡字第1655號，稱交簡卷 四、臺灣橋頭地方法院111年度交簡上字第57號，稱本院卷 
附錄論罪科刑法條：
刑法第284 條
因過失傷害人者，處一年以下有期徒刑、拘役或十萬元以下罰金
；致重傷者，處三年以下有期徒刑、拘役或三十萬元以下罰金。